臺灣雲林地方法院民事判決　九十年訴字第五○七號
　　原　　　告　　丁○○
　　特別代理人　　甲○○
　　複代理　人　　戊○○○
　　被　　　告　　丙○○
　　　　　　　　　乙○○
右當事人間因原告提起刑事附帶民事訴訟請求侵權行為損害賠償事件，經本院刑事庭
裁定移送，爰判決如左：
    主    文
被告應連帶給付原告新台幣貳佰肆拾陸萬玖仟壹佰陸拾柒元，及被告丙○○自民國九
十年八月十五日起、被告乙○○自民國九十年八月四日起，均至清償日止，按年息百
分之五計算之利息。
原告其餘之訴駁回。
訴訟費用由被告連帶負擔二分之一，餘由原告負擔。
本判決第一項於原告以新台幣捌拾貳萬元為被告供擔保後得假執行。
原告其餘假執行之聲請駁回。
    事    實
甲、原告方面：
一、聲明：
（一）被告應連帶給付原告新台幣（下同）五百萬元，及自起訴狀繕本送達之翌日即
      被告丙○○自民國（下同）九十年八月十五日起、被告乙○○自九十年八月四
      日起，均至清償日止，按年息百分之五計算之利息。
（二）願供擔保，請准宣告假執行。
二、陳述：
（一）緣被告丙○○與乙○○係兄弟關係，被告乙○○明知另一被告丙○○無駕駛執
      照，仍借用其所有車牌號碼ＹＫ－六六七三號自小客車（下稱系爭車輛）與被
      告丙○○，被告丙○○於九十年一月九日下午六時五分許，駕駛系爭車輛沿縣
      道一五八號公路虎尾鎮○○里路段由東往西方向行駛，行經上開公路二七點五
      公里十公尺處與虎尾鎮○○里○鄰○○道路之交岔路口（下稱系爭路口）時，
      原應注意行車速度，應依標誌限速四十公里之規定，且行經無號誌之交岔路口
      ，應減速慢行，作隨時停車之準備；又汽車駕駛人應注意車前狀況，並隨時採
      取必要之安全措施，而依當時天候晴、夜間有照明、視距良好、無障礙物，並
      無不能注意之情事，詎被告丙○○行經系爭路口，竟疏未注意減速慢行通過，
      猶貿然以每小時五十公里至六十公里超速行駛，撞及騎乘腳踏車同向行駛正左
      轉穿越系爭路口之原告，致原告受有腦挫傷併左側硬腦膜下出血、腦內出血、
      腦腫大、右側肱骨、股骨及左側骨盆腔骨折、右側臉部撕裂傷之傷害，被告丙
      ○○所犯過失傷害人致重傷罪部分，業經判決有罪確定在案，被告丙○○侵權
      行為事證明確。又被告乙○○將系爭車輛借與被告丙○○因而肇事，違反道路
      交通管理處罰條例第二十八條之規定，推定為有過失，自應與被告丙○○負連
      帶賠償責任，爰依民法第一百八十四條第一項前段及第二項、第一百八十五條
      、第一百九十三條第一項規定提起本訴。
（二）茲將請求損害賠償之範圍析述如下：
  １、九十年一月份醫療費用：一萬六千八百三十八元。
　　　原告自九十年一月九日起迄九十年一月三十日止在沙鹿童綜合區域教學醫院（
　　　下稱沙鹿童醫院）住院、門診治療，共支出醫療費用一萬六千八百三十八元。
  ２、自九十年二月份起終身之看護、醫療費用：五百零二萬六百十六元。原告目前
      陷於昏迷狀態，已呈植物人，需二十四小時看護，自九十年二月起在財團法人
      高雄基督教信義醫院（下稱信義醫院）住院治療，而原告係二十二年十月三日
      生，以台灣女性平均壽命為七十八歲計算，原告餘命為一百二十五個月，以九
      十年二月至九十年五月所支出之看護費用、醫療費用，共計十五萬五千六百七
      十八元，平均每月須支出醫療及看護費用三萬八千九百二十元，故原告得請求
      自九十年二月份起終身之看護費用、醫療費用共五百零二萬六百十六元（元以
      下四捨五入）。
  ３、綜上述，原告得請求損害賠償之金額為五百零三萬七千四百五十四元，原告於
      上開範圍內，只請求被告連帶給付如訴之聲明第一項所示金額。
（三）原告並未請領到強制汽車責任保險之保險金。
三、證據：提出戶口名簿一份、戶籍謄本二份、身心障礙手冊一份、醫療費用收據三
    十一紙為證。
乙、被告丙○○方面：
一、聲明：原告之訴及其假執行之聲請均駁回。
二、陳述：
（一）原告請求金額過高，被告丙○○無法賠償。
（二）被告丙○○看到原告時，原告已經在被告之車道前方。
（三）系爭車輛係停放在祖厝中，因被告丙○○正要出門，見無人使用，便將車開出
      去。
乙、被告乙○○方面：
一、聲明：原告之訴及其假執行之聲請均駁回。
二、陳述：系爭車輛放在住所三年沒有使用，被告乙○○一直在台北工作，被告丙○
    ○使用該車並未告知被告乙○○。
丁、法院依職權調查證據：
一、函詢信義醫院原告目前健康狀況。
二、函台灣嘉雲區車輛行車事故鑑定委員會鑑定。
三、函雲林縣警局虎尾分局調取本件車禍現場照片。
四、函交通部公路局嘉義區監理所雲林縣監理站檢送系爭車輛相關車籍資料。
    理　　由
一、本件被告經合法通知，均未於言詞辯論期日到場，核無民事訴訟法第三百八十六
    條所列各款情形，爰依原告之聲請，由其一造辯論而為判決。
二、原告起訴主張：被告乙○○明知另一被告丙○○無駕駛執照，仍借用其所有系爭
    車輛與被告丙○○，被告丙○○於九十年一月九日下午六時五分許，駕駛系爭車
    輛沿縣道一五八號公路虎尾鎮○○里路段由東往西方向行駛，行經系爭路口時，
    原應注意行車速度，應依標誌限速四十公里之規定，且行經無號誌之交岔路口，
    應減速慢行，作隨時停車之準備，又汽車駕駛人應注意車前狀況，並隨時採取必
    要之安全措施，而依當時天候晴、夜間有照明、視距良好、無障礙物，並無不能
    注意之情事，詎被告丙○○行經系爭路口，竟疏未注意減速慢行通過，猶貿然以
    時速五十公里至六十公里速度超速行駛，致撞及騎乘腳踏車同向行駛正左轉穿越
    系爭路口之原告，造成原告受有腦挫傷併左側硬腦膜下出血、腦內出血、腦腫大
    、右側肱骨、股骨及左側骨盆腔骨折、右側臉部撕裂傷之傷害，被告丙○○所犯
    過失傷害人致重傷罪部分，業經判決有罪確定在案，被告丙○○侵權行為事證明
    確。又被告乙○○將系爭車輛借與被告丙○○因而肇事，違反道路交通管理處罰
    條例第二十八條之規定，推定為有過失，自應與被告丙○○負連帶賠償責任，爰
    依民法第一百八十四條第一項前段及第二項、第一百八十五條、第一百九十三條
    第一項規定提起本訴，請求如訴之聲明第一項所示。
    被告丙○○則以：被告丙○○看到原告時，原告已經在被告車道前方，而系爭車
　　輛係停放在祖厝中，因被告丙○○正要出門，見無人使用，便將車開出去等語置
　　辯。
　　被告乙○○方面：系爭車輛放在住所三年沒有使用，被告乙○○一直在台北工作
　　，被告丙○○使用該車並未告知被告乙○○等語置辯。
二、本件原告主張被告丙○○於前揭時地無照駕駛系爭車輛，經無號誌交岔路口未減
    速反超速行駛，並疏未注意車前狀況肇事，致原告受有腦挫傷併左側硬腦膜下出
    血、腦內出血、腦腫大、右側肱骨、股骨及左側骨盆腔骨折、右側臉部撕裂傷之
    傷害，現仍陷於昏迷狀態之事實，業據其提出身心障礙手冊一份為證，並為被告
    所不爭執，且經目繫證人李和發於九十年一月九日警訊時證述明確，復有道路交
    通事故調查報告表（下稱報告表）一份、沙鹿童醫院診斷證明書一份、現場照片
    十一幀、信義醫院病歷內容摘要一份，分別附於雲林縣警察局虎尾分局刑事案件
    偵查卷宗、台灣雲林地方法院檢察署九十年度偵字第三０四號偵查卷宗及本院卷
    宗可稽，堪信原告此部分之主張為真實。
三、按汽車駕駛人未領有駕駛執照駕車者，禁止其駕駛。又行車速度，應依標誌之規
    定，汽車行駛至無號誌之交岔路口，應減速慢行，作隨時停車之準備。且汽車行
    駛時，駕駛人應注意車前狀況，並隨時採取必要之安全措施，道路交通安全規則
    第九十三條第一項及第一項第四款、第九十四條第三項分別定有明文。經查，依
    前開卷宗所附之報告表及照片，肇事路段行車速度限制為四十公里，而系爭車輛
    煞車時所留之煞車痕長達二十一公尺，參照一般公路汽車煞車距離、行車速度對
    照表，三年以上之乾燥瀝青路面，行車速度時速六十公里時之煞車距離為二０‧
    二公尺，足證被告丙○○當時係以六十公里以上之車速行駛甚明，若再加上駕駛
    人偶遇突發狀況所需之反應時間，顯見被告在遠逾前開二十一公尺距離之外已發
    現原告穿越道路之車前狀況，此與被告丙○○在台灣雲林地方法院檢察署九十年
    度偵字第三０四號九十年四月十八日偵訊時，檢察官問：「多遠看到丁○○？」
    被告丙○○答：「三０至五０公尺‧‧我看到才踩煞車。」等語（見該卷宗第四
    十四頁）相符，被告丙○○辯稱看到原告時，原告已經在被告車道前方等語，與
    前述事實不符，顯係卸責之詞，委無足取。復依報告表記載，當時天候晴，路面
    乾燥無缺陷，道路無障礙物、夜間有照明、視距良好，又無其他迫使被告丙○○
    未能依前述規定行車之特殊情事，是按其情形應能注意及此，詎其竟未遵守前揭
    規定，猶以時速六十公里以上之速度超速疾馳前進，而煞避不及撞傷原告，致原
    告受有上述之傷害，被告丙○○自應負過失之責，本件車禍經台灣省嘉雲區車輛
    行車事故鑑定委員會函覆鑑定意見，亦認被告丙○○駕駛自小客車，無照夜間行
    經無號誌交岔路口，未減速反嚴重超速行駛，為肇事原因（過失責任比例詳後述
    ），此有該委員會九十年十月三日嘉鑑字第九０一一九五號函附鑑定意見書一份
    在卷足憑。又原告係因被告丙○○過失駕車撞及重傷，是被告之過失行為與原告
    之重傷害結果間，具有相當因果關係，且被告丙○○因過失致重傷罪，業經本院
    九十年度交訴字第三０號判決有罪確定在案，此有台灣高等法院被告全國前案紀
    錄表一份在卷可佐，是原告主張被告丙○○應負過失責任，堪認定為真實。
四、又因故意或過失，不法侵害他人之權利者，負損害賠償責任。違反保護他人之法
    律，致生損害於他人者，負賠償責任。但能證明其行為無過失者，不在此限。數
    人共同不法侵害他人之權利者，連帶負損害賠償責任，民法第一百八十四條第一
    項前段及第二項、第一百八十五條第一項前段分別定有明文。而民事上之共同侵
    權行為，共同侵權行為人間不以有意思聯絡為必要，數人因過失不法侵害他人之
    權利，苟各行為人之過失行為，均為其所生損害共同原因，即所謂行為關連共同
    ，亦足成立共同侵權行為，依民法第一百八十五條第一項前段之規定，各過失行
    為人對於被害人應負全部損害之連帶賠償責任（參照最高法院六十七年度台上字
    第一七三七號判例意旨）。上訴人明知加害人張某未領有駕駛執照，仍將該小客
    車交其駕駛，顯違道路交通管理處罰條例第二十一條第一項第一款、第二十八條
    之規定，亦即違反保護他人之法律，應推定其有過失（參照最高法院六十七年度
    台上字第二一一一號判例）。本件系爭車輛為被告乙○○所有，此有交通部公路
    局嘉義區監理所雲林監理站函一份在卷可證。被告雖以前詞置辯，惟查：
（一）被告丙○○與乙○○係兄弟關係，被告乙○○原住台北縣三重市○○街三二七
      巷五七號，於八十九年六月三日遷移住所至雲林縣土庫鎮新庄里新庄六五號，
      與被告丙○○同住，此有戶籍謄本二份在卷可稽，且本院依前述台北縣住址對
      被告乙○○送達文書，亦因查無此人而原件退回在卷足證，是被告乙○○既係
      被告丙○○之弟，且兩人自八十九年六月三日起迄今復同住一處，彼此當非常
      熟稔，被告乙○○對被告丙○○無駕駛執照必知之甚詳，而系爭車輛為被告乙
      ○○所有，汽車鑰匙理應由被告乙○○持有，被告丙○○使用系爭車輛衡情必
      告知被告乙○○，並向其索取鑰匙，顯見被告乙○○確將系爭車輛出借並交付
      鑰匙予被告丙○○，故被告乙○○既明知被告丙○○無駕駛執照，竟仍將系爭
      車輛借與被告丙○○，聽任其駕駛，被告乙○○違反道路交通管理處罰條例第
      二十八條、第二十一條第一項第一款之規定至明，又倘被告乙○○未將該車交
      予被告丙○○駕駛，殊無從發生致原告重傷之結果，是其行為與損害之發生顯
      具有相當之因果關係，被告仍持前詞置辯，顯不足採。
（二）是原告主張被告乙○○違反保護他人之法律，推定為有過失，依前揭法條及判
      例意旨，被告丙○○、乙○○之過失行為，均為本件損害發生之共同原因，成
      立共同侵權行為，原告據以請求被告乙○○應與被告丙○○負全部損害之連帶
      賠償責任，於法有據。
五、復按不法侵害他人之身體或健康者，對於被害人因此喪失或減少勞動能力或增加
    生活上之需要時，應負損害賠償責任，民法第一百九十三條第一項定有明文。原
    告依上揭規定訴請損害賠償，自屬有據，爰就其得請求損害賠償之金額，逐項審
    酌如下：
（一）九十年一月份醫療費用：（全部准許：一萬六千八百三十八元）。
　　　原告主張自九十年一月九日起迄九十年一月三十日止在沙鹿童醫院住院、門診
　　　治療，共支出醫療費用一萬六千八百三十八元，業據其提出收據二紙為證，並
　　　為被告所不爭執，堪信為真實，應予准許。
（二）自九十年二月份起終身之看護、醫療費用：五百零二萬六百十六元（准許部分
      ：四百零九萬八千四百四十元）。
      本件原告主張其因本件車禍已成植物人，終身二十四小時需人看護，並接受治
      療，平均每月須支出看護、醫療費用計三萬八千九百二十元，以台灣女性平均
      壽命七十八歲計算，請求被告連帶賠償五百零二萬六百十六元。經查：
　１、原告目前陷於昏迷狀態，置放鼻胃管以灌食，氣切管以隱定呼吸，二十四小時
　　　需人照顧，無自行活動、清潔、吃飯之能力，經診斷結果為顱內出血呈植物人
　　　狀態，此有信義醫院病歷內容摘要一份在卷可稽，是原告既已完全喪失活動能
　　　力，自須人二十四小時看護，定時為其抽痰、餵食並翻身，以維持隱定之生理
　　　機能甚明。
  ２、而原告主張自九十年二月起至九十年五月止在信義醫院接受治療、看護，共計
      支出看護費用、醫療費用十五萬五千六百二十八元，平均每月須支出醫療及看
      護費用三萬八千九百零七元，業據其提出收據二十九紙為證，堪信為真實。
　３、又原告為二十二年十月三日生，於車禍時已年滿六十七歲又三個月，以六十七
      歲計算，依八十九年台灣地區簡易生命表女性平均餘命為一五‧八八，此有戶
      口名簿及該簡易生命表各一份附卷可參，已逾原告主張台灣女性平均壽命七十
      八歲，平均餘命一０‧七五，故以原告主張之一０‧七五為計算依據，原告可
      請求之看護費用、醫療費用，以前述每月三萬八千九百零七元計算，一年為四
      十六萬六千八百八十四元，依霍夫曼扣除中間利息為四百零九萬八千四百四十
      元（計算式：[466884×8.00000000+466884×0.75×〈8.00000000－ 0.00000
      000 〉]=0000000〈元以下四捨五入〉）。
（三）綜上所述，原告得請求醫療費用、看護費用之損害合計為四百十一萬五千二百
      七十八元（計算式：16838＋0000000＝0000000，尚未計算過失相抵，過失相
      抵之比例、金額詳後述）。
六、另按損害之發生或擴大，被害人與有過失者，法院得減輕賠償金額，或免除之，
    民法第二百十七條第一項定有明文。又慢車行駛至交岔路口，其行進或轉彎，轉
    彎車輛應讓直行之汽車、慢車及行人優先通行。慢車在夜間行車，應燃亮燈光，
    道路交通安全規則第一百二十五條第七款、第一百二十八條亦有明定。本件系爭
    車輛煞車痕之起點在縣道一五八號公路虎尾鎮○○里路段由東往西方向外側車道
    ，而系爭車輛受損部位係右前大燈及引擎蓋、擋風玻璃，原告所騎乘腳踏車則係
    前輪彎曲變形，且該腳踏車未裝置照明設備，此有前述卷宗所附事故表及現場照
    片十一幀可憑，由上述煞車痕起點、車損位置觀之，顯見原告應係與系爭車輛同
    向行駛，原告未遵守前述規定左轉彎穿越系爭路口且未燃亮燈光，亦屬與有過失
    ，且經台灣省嘉雲區車輛行車事故鑑定委員會鑑定結果，亦認原告行經系爭路口
    ，左轉彎車未暫停讓直行車先行，同為肇車原因。惟本件車禍發生地點，係無號
    誌之交岔路口，平日時速限制為四十公里，已據前開報告表載明，被告丙○○雖
    為直行車，卻行經系爭路口未減速反以時速六十公里以上速度超速通過，自應負
    主要過失責任。因此，本院審酌兩造過失程度，不採前開鑑定意見之過失比例，
    爰另行認定被告丙○○應負百分之六十之過失責任，原告則應負百分之四十之過
    失責任，揆諸前揭法條所示，即原告之損害賠償金額，應減輕四成為適當。依此
    比例計算，原告得請求之金額為二百四十六萬九千一百六十七元（計算式：000
    0000×0.6 =0000000，元以下四捨五入）。
七、綜上所述，原告依侵權行為之法律關係，請求被告應連帶給付原告二百四十六萬
    九千一百六十七萬元，及自起訴狀繕本送達之翌日即被告丙○○自九十年八月十
    五日起、被告乙○○自九十年八月四日起，均至清償日止，按年息百分之五計算
    之利息，為有理由，應予准許，逾上開範圍之請求部分，則無理由，應予駁回。
八、原告陳明願供擔保，聲請宣告假執行，經核其勝訴部份，合於法律規定，爰酌定
    相當之擔保金額宣告之；其餘假執行之聲請，因該部份訴之駁回而失所依據，應
    予駁回。
九、本件事證已臻明確，兩造其餘攻擊防禦方法及所提證據已予審究，核與判決結果
    不生影響，不再一一論列，併此敘明。
十、據上論結，本件原告之訴為一部有理由，一部無理由，依民事訴訟法第三百八十
    五條第一項前段、第七十九條但書、第八十五條第二項、第三百九十條第二項，
    判決如主文。
中　　　華　　　民　　　國　　九十一　　年　　　　四　　　月　　十七　　日
                                       臺灣雲林地方法院民事第二庭
~B審判長法官　陳宏卿
~B法　　　官　陳婉玉
~B法　　　官　蘇錦秀
右為正本，係照原本作成。
如對本判決上訴須於判決送達後二十日內向本院提出上訴狀。（須附繕本）
中　　　華　　　民　　　國　　九十一　　年　　　　四　　月　　　十七　　日
~B法院書記官　賴成育
